【裁判字號】    97,交上易,107
【裁判日期】    980402
【裁判案由】    過失傷害
【裁判全文】
臺灣高等法院高雄分院刑事判決       97年度交上易字第107號
上  訴  人
即  被  告  甲○○
選任辯護人  唐小菁律師
上列上訴人因過失傷害案件，不服臺灣屏東地方法院97年度交易
字第35號中華民國97年9 月15日第一審判決（起訴案號：臺灣屏
東地方法院檢察署97年度偵字第1671號），提起上訴，本院判決
如下：
     主  文
原判決撤銷。
甲○○因過失傷害人，處有期徒刑貳月，如易科罰金，以新臺幣
壹仟元折算壹日。
     事  實
一、甲○○於民國96年6 月25日上午7 時15分許，駕駛車牌號碼
    ZS-1061 號自用小客車，由東往西沿屏東縣萬巒鄉○○村○
    ○路行駛時，原應注意汽車超車時，應於前行車減速靠邊或
    以手勢或亮右方向燈表示允讓後，後行車始得超越。超越時
    應於前車左側保持半公尺以上之間隔超過；在設有禁止超車
    標線之處所，不得超車，依當時情形為陰天上午，有日間自
    然光線，視距良好，現場為柏油鋪設，雙向各有1 線車道之
    縣道直線道路路段，路面無施工、無缺陷、無障礙，亦無其
    他不能注意情事，竟疏於注意，於行經該路門牌號碼34-11
    號民宅前，適同向前方有乙○○無照駕駛之車牌號碼TXT-88
    3 號輕型機車行駛於同一車道，為閃避路邊停車，疏未注意
    車前狀況，乃向佐偏入車道行駛。甲○○竟無視該路段中央
    繪有代表禁止超車之雙黃實線，仍貿然進行超車，復未與乙
    ○○之機車保持安全間隔而強行超越，旋於通過機車左側時
    ，因所駕自用小客車右側前、後車門與該機車左側車身發生
    擦撞，造成乙○○因而失控人車倒地滑行，當場受有左肱骨
    骨折併肩關節脫位之傷害。甲○○肇事後仍留在現場，並向
    到場處理之警員自首而接受裁判。
二、案經乙○○訴由臺灣屏東地方法院檢察署檢察官偵查起訴。
     理  由
甲、程序部分：
    本判決以下所引用之傳聞證據，被告及選任辯護人於本院審
    理時均表示沒有意見，且未於言詞辯論終結前聲明異議，本
    院審酌上開傳聞證據取得時，並無不法之情事，認為適當，
    依刑事訴訟法第159 條之5 第2 項規定，自得視為同意作為
    本案證據使用，自有證據能力，均得為證據。
乙、實體部分：
一、上開事實，業據上訴人即被告甲○○於本院審理時供承不諱
    ，核與告訴人乙○○於警詢、原審及本院審理時指訴之情節
    相符，復有道路交通事故調查報告(一)、(二)表、現場圖、茂隆
    骨科醫院診斷證明書、現場及車損照片12幀在卷可稽，而告
    訴人因本件車禍受有前述之傷害，復有茂隆骨科醫院診斷證
    明書1 紙在卷可參。又本件肇事責任經臺灣高屏澎區車輛行
    車事故鑑定委員會鑑定結果，亦認「甲○○所駕小客車超車
    未保持安全間隔與乙○○無照駕駛閃避路邊停車未注意車前
    狀況，同為肇事原因。」，有該令96年11月2 日高屏澎鑑字
    第960728號函及函附之鑑定意見書各1 份附卷可考。
二、按汽車在設有學校、醫院標誌或其他設有禁止超車標誌、標
    線之處所、地段或對面有來車交會或前行車連貫二輛以上者
    ，不得超車；汽車超車時，應於前行車減速靠邊或以手勢或
    亮右方向燈表示允讓後，後行車始得超越。超越時應顯示左
    方向燈並於前車左側保持半公尺以上之間隔超過，行至安全
    距離後，再顯示右方向燈駛入原行路線。顯示左方向燈並於
    前車左側保持半公尺以上之間隔超過，行至安全距離後，再
    顯示右方向燈駛入原行路線，道路交通安全規則第101 條第
    1 項第2 款、第5 款分別定有明文，凡此均為被告甲○○於
    前揭時地身為汽車駕駛人駕駛自用小客車上路行駛時所應知
    悉並注意者，而依當時情形為陰天上午，有日間自然光線，
    視距良好，現場為柏油鋪設，雙向各有1 線車道之縣道直線
    道路路段，路面無施工、無缺陷、無障礙，亦無其他不能注
    意情事，竟疏於注意，以致肇事，即難辭其過失責任。亦即
    本件告訴人所受之傷害，與被告之過失行為，具有相當因果
    關係，縱告訴人就本件車禍之發生，亦與有過失，對於被告
    犯罪之成立不生影響。綜上所述，本件事證明確，被告之犯
    行，堪以認定。
三、核被告甲○○所為，係犯刑法第284 條第1 項過失傷害罪。
    又其前揭時地肇事犯罪後，旋自行以行動電話報案，並留在
    現場向到場處理之警員自首而接受裁判，有警詢筆錄（偵卷
    第20頁）及現場照片（偵卷第29頁上方）在卷可參，係於犯
    罪未經發覺前，自動向司法警察機關自首而接受裁判，並依
    刑法第62條前段規定減輕其刑。
四、原審予以被告論科，固非無見，惟查本件車禍之發生，告訴
    人亦與有過失，已如前述，而原判決認本件車禍之過失責任
    全在被告，自有未合。被告上訴意旨，執此指摘原判決不當
    ，為有理由，自應由本院將原判決撤銷改判。審酌被告於本
    院審理時坦承犯行，惟迄今仍未與告訴人達成民事和解，告
    訴人所受傷勢非輕及告訴人就本件車禍之發生與有過失等一
    切情狀，量處如主文第2 項所示之刑，並諭知易科罰金之折
    算標準，以資懲儆。
據上論斷，應依刑事訴訟法第369 條第1 項前段、第364 條、第
299 條第1 項前段，刑法第284 條第1 項前段、第62條前段、第
41條第1項前段，刑法施行法第1條之1，判決如主文。
本案經檢察官王登榮到庭執行職務。
中    華    民    國    98    年    4     月    2     日
                  刑事第九庭    審判長法  官  莊秋桃
                                      法  官  范惠瑩
                                      法  官  謝宏宗
以上正本證明與原本無異。
本件判決不得上訴。
中    華    民    國    98    年    4     月    2     日
                                      書記官  蘇恒仁
附錄本判決論罪科刑法條：
中華民國刑法第284條第1項前段
（過失傷害罪）
因過失傷害人者，處 6 月以下有期徒刑、拘役或 5 百元以下罰
金，致重傷者，處1 年以下有期徒刑、拘役或5 百元以下罰金。
                                                      Ｆ


司法院資訊處製作；財團法人民間司法改革基金會備份。
